【裁判字號】    92,易,1936
【裁判日期】    921029
【裁判案由】    傷害
【裁判全文】
臺灣高雄地方法院刑事判決                        九十二年度易字第一九三六號
    公  訴  人  臺灣高雄地方法院檢察署檢察官
    被      告  甲○○
                丙○○
右列被告因傷害案件，經檢察官聲請簡易判決處刑（九十一年度偵續字第二五九號）
，嗣本院高雄簡易庭認不宜逕以簡易判決處刑，移由本院改依通常程序審理，本院判
決如左：
    主  文
甲○○、丙○○均無罪。
    理  由
一、公訴意旨略以：被告甲○○、丙○○於民國九十一年五月十六日下午二時許，在
    高雄縣橋頭鄉○○路五十一號，見另案被告即證人丁○○（業經另案判刑確定）
    與告訴人乙○○爭執扭打，竟與證人丁○○基於傷害之犯意聯絡，共同以拉扯告
    訴人乙○○雙手之方式，俾利丁○○歐打，使告訴人乙○○受有右手臂抓傷等傷
    害，因認被告甲○○、丙○○二人共同涉有刑法第二百七十七條第一項之傷害罪
    嫌云云。
二、按犯罪事實應依證據認定之，無證據不得推定其犯罪事實；又不能證明被告犯罪
    者，應諭知無罪之判決，刑事訴訟法第一百五十四條第二項、第三百零一條第一
    項前段分別定有明文。次按，「對於現在不法之侵害，而出於防衛自己或他人權
    利之行為，不罰。但防衛行為過當者，得減輕或免除其刑。」，刑法第二十三條
    定有明文，刑法上之正當防衛，祇以基於排除現在不法之侵害為已足，防衛過當
    ，指防衛行為是否超越必要之程度，須就實施之情節而為判斷，即應就不法侵害
    者之攻擊方法與其緩急情勢，由客觀上審察防衛權利者之反擊行為，是否出於必
    要以定之（詳參最高法院六十三年台上字二一○四號判例）。至告訴人之告訴，
    係以使被告受刑事訴追為目的，是其陳述是否與事實相符，仍應調查其他證據以
    資審認（參照最高法院五十二年度台上字第一三００號判例）。
三、公訴人認被告甲○○、丙○○二人共同涉犯傷害罪嫌，係以告訴人乙○○之指訴
    、證人許芳菊之證詞與驗傷診斷書一紙，及被告二人供承案發當時有抓住告訴人
    之手等情，資為論罪依據。
四、訊據被告甲○○、丙○○二人固供承於案發當時有抓住告訴人之手之事實，惟均
    堅決否認涉有前揭傷害犯行，被告甲○○辯稱：告訴人是我弟弟的前任太太，丁○○則是我弟弟的現任太太，案發當天我看到告訴人抓著丁○○的頭髮，我趕快
    過去拉告訴人的手，要將她的手拉開脫離丁○○的頭髮，後來丙○○經過，也過
    來一起要拉開告訴人的手等語；被告丙○○辯稱：當天告訴人抓住丁○○的頭髮
    ，被告甲○○要把她們拉開，我正好經過，聽到甲○○要我幫忙把她們拉開，我
    也趕快過去幫忙，我與甲○○抓住告訴人的手，因為告訴人的手抓住丁○○的頭
    髮不放，我們一放開，告訴人又要過去打丁○○，後來警察來了，警察當時也不
    敢碰告訴人，因為告訴人當時一直掙扎，我當初到該處時就看到告訴人的額頭已
    經流血，我不知告訴人受傷之經過等語。經查：
（一）告訴人於本院調查時自承：因為丁○○有跟我的小孩說我竊盜，我覺得受到侮
      辱，所以當天我去丁○○住處找她，丁○○一看到我就往屋裡面跑，並從飼料
      桶裡面拿鋼鏟打我的額頭，後來我質問她為何跟我女兒說我是小偷，她沒回答
      ，我就抓住她頭髮，她就喊救命，我要帶她到警察局說清楚，所以抓住她頭髮
往門口走，從屋裡拉到外面，後來兩位被告就過來拉我的手，要我放開，我不
      放，我要帶丁○○去警察局，後來警察有來，等警察來以後我才把抓住丁○○
      頭髮的手放開，當時我兩隻手上就有傷痕等語（見本院九十二年八月二十八日
      訊問筆錄），由此可知告訴人額頭所受傷勢，係由另案被告即證人丁○○所造
      成無誤，與本案被告甲○○、丙○○並無關聯，應先予敘明，而依告訴人所提
      出於案發當日就診之泰和醫院診斷證明書，可知告訴人另受有右手臂抓傷、右
      前臂抓傷等傷害（詳細傷勢詳後述），參以被告二人均不否認有抓住告訴人之
      手之情，應認告訴人前揭手臂部分之傷勢係由被告二人所造成無誤。再者，告
      訴人的妹妹即證人許芳菊於警詢時證稱：九十一年五月十六日當天我與我姊姊
      乙○○一起坐計程車去高雄縣橋頭鄉○○村○○路五一號，我姊姊先下車叫丁○○，丁○○就手持鋼鏟敲我姊姊的額頭，我姊姊便抓丁○○頭髮，兩人在外
      面時，剛好被告甲○○及丙○○二人在場，被告二人就各抓我姊姊一隻手，要
      把她們二人分開，可能太用力，我姊姊雙手紅腫，甲○○及丙○○抓我姊姊的
      雙手，並未毆打等語，及證人許芳菊復於偵查中證稱：當天我與我姊姊乙○○
      一起去，告訴人先下車去找丁○○問為何說她偷竊及侵入住宅，丁○○就用鏟
      子打告訴人額頭，有流血，丙○○拉住告訴人，甲○○並無動手，只在旁邊唸
      ，叫告訴人不要這樣等情（分別參照許芳菊之警詢筆錄及於偵查中九十一年九
      月十七日之訊問筆錄，偵訊筆錄附於九十一年偵字第一五八二六號影印偵查卷
      內），按證人許芳菊為告訴人之妹，果非事實，應無為不利告訴人證詞之理，
      而以上證詞均核與被告二人所辯稱：當時因告訴人抓住丁○○的頭髮不放，所
      以我們過去拉告訴人的手，要將其手拉開脫離丁○○的頭髮，告訴人當時一直
      掙扎且不放手等情相符；復與證人丁○○在另案所為供述及於本院調查時證述
      之情節亦大致相符，足見被告二人上開辯解為真，堪予採信。
（二）按行為人故意以手強拉他人之手時，其行為將有造成被拉者之手部受傷之可能
      ，此乃一般經驗常情所能認知，應為行為人所能預見，是若仍強行為之，其主
      觀上自具有傷害之認知與故意。準此，本件被告二人強行拉住告訴人手臂之時
      ，應認其等主觀上具有傷害人身體之故意。惟如前所述，告訴人於案發當時係
      抓住證人丁○○之頭髮強行向屋外拉行，而丁○○當時又已無其他侵害行為，
      則告訴人之前開行為即屬現在不法之侵害行為，是以被告二人見狀上前拉住告
      訴人的手欲將之扳離丁○○的頭髮之行為，即係為防衛他人權利而排除現在不
      法侵害之行為，應屬正當防衛行為。
（三）另依告訴人所提出之診斷證明書，其係受有右手臂長五公分×寬零點五公分、
      長三公分×寬一公分之抓傷紅腫，右前臂長四公分×寬零點五公分、長三公分
      ×寬零點五公分之抓傷（診斷證明書附於警卷、本院卷內），復觀諸告訴人所
      提出之受傷相片，可知其前開手臂部位之傷勢輕微，且均係徒手抓傷所造成。
      而如前所述，告訴人當時係抓住丁○○頭髮向外拉行，經被告二人拉住、阻止
      後仍拒絕放手，則依當時之客觀情勢，被告二人持續抓住告訴人之手因而造成
      前述抓傷、紅腫等傷害，並未超越必要之程度，故本件亦無防衛過當之問題，
      附此敘明。
綜上所述，被告二人之傷害行為具有正當防衛之阻卻違法要件，依法應屬不罰，公訴
人未審酌及此而遽以提起公訴，容有未洽，核諸前開說明，本院應為被告二人均無罪
之諭知。
五、據上論斷，應依刑事訴訟法第四百五十二條、第三百零一條第一項後段，判決如
    主文。
本案經檢察官戊○到庭執行職務。
中      華      民      國      九十二      年    十    月    二十九    日
                                  臺灣高雄地方法院刑事第十三庭
                                      審判長法  官  張世賢
                                            法  官  林韋岑
                                            法  官  周玉群
右正本證明與原本無異。
如不服本判決，應於判決送達後十日內，向本院提出上訴狀。
                                            書記官  陳瓊芳
中      華      民      國      九十二      年    十    月    二十九    日


司法院資訊處製作；財團法人民間司法改革基金會備份。
